【裁判字號】    98,易,849
【裁判日期】    980427
【裁判案由】    詐欺
【裁判全文】
臺灣臺北地方法院刑事判決               98年度易字第849號
公  訴  人  臺灣臺北地方法院檢察署檢察官
被      告  甲○○
上列被告因詐欺案件，經檢察官提起公訴（九十八年度偵字第一
九三四號），被告於準備程序中先就被訴事實為有罪之陳述，經
本院告以簡式審判之旨，並聽取當事人之意見後，本院合議庭裁
定行簡式審判程序，判決如下：
    主  文
甲○○幫助意圖為自己不法之所有，以詐術使人將本人之物交付
，處拘役肆拾日，如易科罰金，以新臺幣壹仟元折算壹日。
    事  實
一、甲○○明知於金融機構開立存款帳戶並無積極資格之限制，
    是若將金融機構帳戶存摺、晶片金融卡及密碼交付他人使用
    ，可能因此供不法詐騙集團份子用以詐使他人匯入款項後，
    再加以提領運用，且取得他人存摺之目的在於收取贓物及掩
    飾犯行不易遭人追查，而能預見可能因此幫助他人從事詐欺
    取財犯罪，竟不顧他人所可能遭害之危險，仍以縱若有人持
    以犯罪亦不違反本意，而基於幫助詐欺取財之不確定故意，
    ，於民國九十七年九月三日，將不知情之其子楊富鈞所申辦
    之玉山商業銀行木柵分行（下稱玉山銀行）帳號00000
    00000000號帳戶之存摺、晶片金融卡及密碼，在高
    雄市三民區○○○路三六八號前交付予真實姓名年籍不詳自
    稱「白先生」之成年男子，供該成年男子所屬之詐騙集團成
    員作為詐騙之帳戶使用。嗣乙○○於九十七年九月四日下午
    一時許，在臺南縣永康市○○街住處，接獲自稱臺灣臺北地
    方法院檢察署書記官童龍太之電話，佯稱乙○○帳戶因遭冒
    用須接受調查並釐清案情，並須將郵局之存款領出存入另外
    帳戶等語，使乙○○陷於錯誤，因而提款新臺幣（以下同）
    五萬四千元，再於同日下午二時三十八分在玉山銀行永康分
    行以無摺存款方式存入上開楊富鈞之玉山銀行帳戶，始發覺
    受騙，嗣經乙○○報警究辦後，查悉上情。
二、案經臺北市政府警察局文山第一分局報告臺灣臺北地方法院
    檢察署檢察官偵查起訴，甲○○於準備程序進行中就被訴事
    實為有罪之陳述，經合議庭裁定改行簡式審判程序。
    理  由
一、前揭事實，業據被告甲○○迭於本院準備程序中及審理時坦
    承不諱（見本院卷第一二頁至第一六頁反面），並經證人即
    被害人乙○○、證人楊富鈞分別於警詢時之證述綦詳（見臺
    灣臺北地方法院檢察署九十七年度偵字第二五六三五號卷第
    八頁至第十四頁），且有九十七年九月四日玉山銀行存款憑
    條一紙、玉山銀行木柵分行九十七年九月二十三日函暨上開
    證人楊富鈞玉山商業銀行木柵分行帳戶開戶資料、交易明細
    表等件（見同上偵查卷第一六頁、第三五頁至第三九頁）附
    卷可稽，本件事證明確，被告犯行洵堪認定，應予依法論科
    。
二、按刑法上之幫助犯，係對於犯罪與正犯有共同之認識，而以
    幫助之意思，對於正犯資以助力，而未參與實施犯罪之行為
    者而言，有最高法院八十八年度臺上字第一二七０號判決意
    旨可資參照。是以，如未參與實施犯罪構成要件之行為，且
    係出於幫助之意思提供助力，即屬幫助犯，而非共同正犯。
    查被告係將上開帳戶存摺、晶片金融卡、密碼等物交付予真
    實姓名年籍不詳之自稱「白先生」之成年男子，該成年男子
    所屬之不法詐騙集團份子利用被告之幫助意圖為自己不法之
    所有，施用詐術使被害人乙○○陷於錯誤，而匯款至被告所
    提供之前開帳戶內，是被告所為係參與詐欺罪構成要件以外
    之行為，且在無證據證明被告係以正犯而非以幫助犯之犯意
    參與犯罪之情形下，應認其所為係幫助犯而非正犯行為。核
    被告所為，係犯刑法第三百三十九條第一項、第三十條第一
    項之詐欺取財罪之幫助犯。被告係幫助他人犯前開罪名，爰
    依刑法第三十條第二項之規定，按正犯之刑減輕之。爰審酌
    被告前無前科，素行良好，有臺灣高等法院被告前案紀錄表
    （見本院卷第四頁）在卷可稽，然其身為智慮健全之成年人
    ，竟不顧政府近來為查緝犯罪，大力宣導民眾勿因出售、出
    借帳戶或提供帳戶資料因而成為犯罪集團之幫兇，仍任意將
    其帳戶提供與真實姓名年籍不詳自稱「白先生」之成年男子
    ，提供該成年男子所屬之不法詐騙集團份子使用，危害社會
    治安及金融交易安全，徒增被害人尋求救濟之困難，使犯罪
    追查趨於複雜，然衡諸被告係因需款孔急，又極欲謀取工作
    ，一時失慮所致，始提供上開帳戶，尚非主導詐騙之人，被
    害人所受損害亦非至鉅，被告犯後復坦承犯行等一切情狀，
    量處如主文所示之刑，並諭知易科罰金之折算標準。
據上論斷，應依刑事訴訟法第二百七十三條之一第一項、第二百
九十九條第一項前段，刑法第三百三十九條第一項、第三十條第
一項前段、第二項、第四十一條第一項前段，刑法施行法第一條
之一第一項、第二項前段，判決如主文。
本案經檢察官賴秋萍到庭執行職務
中    華    民    國    九十八  年  四  月  二十七    日
                  刑事第五庭    法  官  鄭昱仁
上正本證明與原本無異。
如不服本判決應於收受送達後10日內向本院提出上訴書狀，並應
敘述具體理由；其未敘述上訴理由者，應於上訴期間屆滿後20日
內向本院補提理由書（均須按他造當事人之人數附繕本）「切勿
逕送上級法院」。告訴人或被害人如對於本判決不服者，應具備
理由請求檢察官上訴，其上訴期間之計算係以檢察官收受判決正
本之日期為準。
                                書記官  宋德華
中    華    民    國    九十八  年  四  月  二十七    日
附錄本案論罪科刑法條：
中華民國刑法第339條
（普通詐欺罪）
意圖為自己或第三人不法之所有，以詐術使人將本人或第三人之
物交付者，處5年以下有期徒刑、拘役或科或併科1千元以下罰金
。
以前項方法得財產上不法之利益或使第三人得之者，亦同。
前二項之未遂犯罰之。


司法院資訊處製作；財團法人民間司法改革基金會備份。
